臺灣彰化地方法院刑事判決　　　　　　 94年度交易字第157號
公　訴　人　臺灣彰化地方法院檢察署檢察官
被　　　告　甲○○
上列被告因過失重傷害案件，經檢察官提起公訴（94年度調偵字
第41 4號），於本院準備程序中，被告就被訴事實為有罪之陳述
，經裁定改行簡式審判程序，本院判決如下：
    主  文
甲○○因過失傷害致重傷，處有期徒刑伍月，如易科罰金，以參
佰元折算壹日。
    事  實
一、甲○○於民國（下同）93年12月08日上午09時許，騎乘車牌
　　號碼TTL─843號輕型機車，附載其友人施芳寧，沿彰化縣大
　　村鄉○○路○段，由北向南行駛在機車優先道上，行經中山
　　路2段3號前，因機車之煞車系統有問題，甲○○欲將機車暫
　　停路邊查看時，本應注意行車遇有減速暫停時，駕駛人應顯
　　示燈光，或以左臂向下垂伸、手掌向後之手勢，警告後方來
　　車，而依當時情形，天候晴，路面乾燥無缺陷，無障礙物，
    視距良好，並無不能注意之情事，竟疏於注意及此，未及檢
    視右後照鏡，注意後方車輛之行車動向，復未顯示燈光或手
    勢警告後方來車，即貿然往右前方路肩作停駛之動作，適有
    謝丁財騎乘車牌號碼KXZ─466號重型機車，沿彰化縣大村鄉
    ○○路○段路肩，同向行駛在甲○○右後方，疏未注意車前
    狀況，隨時採取必要之安全措施，旋因閃避不及，而自右後
    方向前擦撞甲○○所騎乘機車後座附載友人施芳寧之右小腿
    後，因重心不穩，又向右前方打滑，致謝丁財人車倒地後，
    受有頭部外傷併顱內出血、右側肋骨閉鎖性骨折之傷害，經
    送醫急救，進行氣管切除手術後，仍受有神智不清、四肢癱
    瘓之重傷害，並因呈現植物人狀態而經本院以94年度禁字第
    43號宣告為禁治產人。
二、案經謝丁財之妻賴蘭鶯訴由臺灣彰化地方法院檢察署檢察官
    偵查起訴。
    理  由
一、訊據被告甲○○對於右揭時、地，因煞車問題而向右方路肩
    減速偏移，且未注意後方車輛之行車動向，復未顯示燈光或
    手勢警告後方來車，致其所搭載之友人施芳寧之右小腿與被
    害人謝丁財所騎乘之重型機車發生擦撞，致謝丁財人車倒地
    ，因而使被害人謝丁財受有如事實欄所述之傷害等情，供認
    不諱，核與證人施芳寧、現場處理員警陳子連於警詢及偵查
    中指訴之情節相符，並有卷附之彰化縣警察局道路交通事故
    現場圖、調查報告表各1份、道路交通事故談話紀錄表3紙、
    現場及車損照片11張、秀傳紀念醫院診斷證明書2紙、本院
    94 年度禁字第43號裁定在卷可稽，被告上開自白核與事實
    相符，堪信屬實。
二、按行車前應詳細檢查煞車、輪胎、燈光、喇叭、照後鏡等裝
    置確實有效；行車遇有減速暫停時，應顯示燈光或由駕駛人
    表示左臂向下垂伸、手掌向後之姿勢；前車如須減速暫停，
    駕駛人應預先顯示燈光或手勢告知後車，道路交通安全規則
    第89條第1項第1款、第91條第3款、第94條第2項定有明文。
    本件被告駕車自應注意上述道路交通安全規則之規定，而依
    當時天候晴天、日間自然光線、柏油路面無缺陷、無障礙物
    、視距良好之情況下，並無不能注意之情事，竟疏未注意，
    因而肇事致被害人受有如上所示之重傷害。而本件經送請臺
    灣省彰化縣區車輛行車事故鑑定委員會、台灣省車輛行車事
    故覆議委員會鑑定結果，亦同此認定，有臺灣省彰化縣區車
    輛行車事故鑑定委員會94年4月20日彰鑑字第094560112 4號
    函暨所附鑑定見書及台灣省車輛行車事故覆議鑑定委員會94
    年6月15日府覆議字第0940100342號函存卷可考。雖被害人
    謝丁財騎乘機車於路肩且未注意車前狀況，隨時採取必要之
    安全措施，就本件車禍之發生與有過失，然不能因之而減免
    被告罪責。是被告之過失駕駛行為，與被害人所受之重傷害
    間，具有相當因果關係，其過失傷害犯行，堪以認定。
三、又被害人謝丁財確因本件車禍事故受有頭部外傷併顱內出血
    、右側肋骨閉鎖性骨折，仍處於神智不清、四肢癱瘓長期臥
    床之狀態，有秀傳紀念醫院診斷證明書2紙在卷可參，且被
    害人因智能受損，整體認知功能嚴重障礙，無法對外界刺激
    進行了解及回應，其個人基本生理需求必須仰賴他人完全供
    應，全然缺乏獨立生存之能力，而經本院宣告為禁治產人之
    情，亦有本院94年度禁字第43號裁定附卷可考，足見被害人
    謝丁財用身體及健康所受之傷害顯已達重大難治之程度，屬
    刑法第10條第4項第6款之重傷害，且被告之過失行為與被害
    人所受重傷害間，具有相當因果關係。本件事證明確，被告
    犯行洵堪認定。
四、核被告甲○○所為，係犯刑法第284條第1項後段之過失致重
    傷罪。爰審酌被告於行車前並未詳加檢查車輛狀況，而於減
    速慢行時亦未以手勢或燈光警告後方來車而肇事，被害人因
    本件車禍事故所受傷害之程度，及尚未與被害人達成民事和
    解，另斟酌被害人謝丁財就本件車禍之發生亦有過失，及被
    告並無前科，且犯後坦承犯行，態度尚稱良好等一切情狀，
    量處如主文所示之刑，並諭知易科罰金之折算標準。
據上論斷，應依刑事訴訟法第273條之1第1項、第299條第1項前
段，刑法第284條第1項後段、第41條第1項前段，罰金罰鍰提高
標準條例第1條前段、第2條，判決如主文。
本案經檢察官何蕙君到庭執行職務。
中　　華　　民　　國　　94　　年　　12　　月　　8 　　日
                  刑事第二庭    法  官  黃齡玉
以上正本證明與原本無異。
如不服本判決，應於判決送達後10日內，向本院提出上訴狀（ 須
附繕本 ）。
告訴人或被害人對於判決如有不服具備理由請求檢察官上訴者，
其上訴期間之計算係以檢察官收受判決正本之日期為準。
中　　華　　民　　國　　94　　年　　12　　月　　8 　　日
                                書記官  施嘉玫
中華民國刑法第284條第1項
(過失傷害罪)
因過失傷害人者，處 6 月以下有期徒刑、拘役或 500 元以下罰
金，致重傷者，處1年以下有期徒刑、拘役或500元以下罰金。
